【裁判字號】    98,抗,1813
【裁判日期】    981224
【裁判案由】    回復原狀等
【裁判全文】
臺灣高等法院民事裁定                  98年度抗字第1813號
抗  告  人  甲○○
上列抗告人因與相對人第一商業銀行股份有限公司等間回復原狀
等事件，對於中華民國98年10月7日臺灣臺北地方法院98年度審
重訴字第1137號裁定，提起抗告，本院裁定如下：
    主      文
抗告駁回。
抗告費用由抗告人負擔。
    理      由
一、按訴訟之全部或一部，法院認為無管轄權者，依原告聲請或
    依職權以裁定移送於其管轄法院，民事訴訟法第28條第1項
    定有明文。又訴訟，由被告住所地之法院管轄。另因契約涉
    訟者，如經當事人定有債務履行地，得由該履行地之法院管
    轄；因侵權行為涉訟者，得由行為地之法院管轄。而共同訴
    訟之被告數人，其住所不在一法院管轄區域內者，各該住所
    在地之法院俱有管轄權。但依第4條至前條規定有共同管轄
    法院者，由該法院管轄，此於民事訴訟法第1條第1項、第12
    條、第15條及第20條亦有明文。由此觀之，關於共同訴訟之
    普通審判籍，僅於無民事訴訟法第20條但書規定之特別審判
    籍適用餘地時，方有其適用，若有特別審判籍存在時，原告
    自應向該特別審判籍所在地之法院起訴。
二、本件抗告人起訴主張：伊經由相對人乙○○之不當推介、誘
    導始進行投資，而向相對人第一商業銀行股份有限公司（下
    稱第一銀行）投資連動債，因相對人等未盡善良管理人之注
    意義務，隱匿高風險，致伊受其等之詐欺而為投資之意思表
    示而受有損害，先位聲明主張契約因意思表示未合致而不成
    立，若認契約成立，則主張撤銷契約回復原狀或解除契約回
    復原狀，備位聲明則依民法委任、侵權行為、違反信託法等
    規定，請求相對人等連帶賠償損害等語。
三、經查，本件抗告人起訴之相對人第一銀行及乙○○，其主營
    業所所在地及居住所分別在臺北市及臺南縣鹽水鎮，分屬原
    法院及臺灣臺南地方法院（下稱臺南地院）所管轄，依民事
    訴訟法第20條本文規定，上開法院固俱有管轄權。惟依抗告
    人主張之事實，其係經由相對人乙○○之不當推介、誘導，
    而向相對人第一銀行投資連動債，致受有損害，而相對人乙
    ○○任職於相對人第一銀行鹽水分行，且抗告人住所地亦在
    臺南縣鹽水鎮，復經起訴狀載明，本件之契約債務履行地、
    侵權行為之行為地顯然在相對人乙○○所屬之分行，則契約
    債務履行地、侵權行為地在臺南地院管轄區域內，堪予認定
    。揆諸前開說明，本件自應由因契約涉訟、侵權行為涉訟之
    特別審判籍管轄法院即臺南地院管轄，而無民事訴訟法第20
    條本文規定，共同訴訟特別審判籍適用之餘地。抗告意旨仍
    執起訴狀陳詞主張原法院有管轄權，惟並未具體敘明原裁定
    有何不當，至抗告人所提出之和解書內雖有「雙方合意以原
    法院為第一審管轄法院」等字樣之記載，然該和解書並未經
    兩造合意簽署，顯難據此認定兩造已有指定原法院為管轄法
    院之合意，自不生兩造合意管轄之效力，其抗告為無理由。
    從而，原法院依職權將本件移送於臺南地院，核無不合。抗
    告意旨指摘原裁定不當，求予廢棄，為無理由，應予駁回。
據上論結，本件抗告為無理由，爰裁定如主文。
中    華    民    國    98    年    12    月    24    日
                    民事第三庭
                        審判長法  官  林敬修
                              法  官  吳青蓉
                              法  官  黃騰耀
正本係照原本作成。
本裁定除以適用法規顯有錯誤為理由外，不得再抗告。如提起再
抗告，應於收受後10日內委任律師為代理人向本院提出再抗告狀
。並繳納再抗告費新台幣１千元。
中    華    民    國    98    年    12    月    25    日
                              書記官  潘大鵬

司法院資訊處製作；財團法人民間司法改革基金會備份。
